【裁判字號】    92,訴,2113
【裁判日期】    920917
【裁判案由】    清償借款
【裁判全文】
臺灣臺中地方法院民事判決  九十二年度訴字第二一一三號
    原      告  基隆區漁會
    法定代理人  丙○○
    訴訟代理人  乙○○
    被      告  甲○○○
?
右當事人間請求清償借款事件，本院於民國九十二年八月二十七日辯論終結後，判決
如左：
    主    文
被告應給付原告新臺幣捌拾萬元，及自民國九十一年八月二十七日起至清償日止，按
週年利率百分之九點七五計算之利息，並自民國九十一年八月二十七日起至清償日止
，按上開利率百分之二十計算之違約金。
原告其餘之訴駁回。
訴訟費用由被告負擔。
    事    實
甲、原告方面：
一、聲明：求為判決被告應給付原告新臺幣（下同）八十萬元，及自民國八十八年八
    月三十一日起至清償日止，按週年利率百分之九點七五計算之利息，並自民國八
    十八年十月一日起至清償日止，按上開利率百分之二十計算之違約金。
二、陳述：
（一）訴外人蔡永福於民國八十六年六月三十日邀同被告為連帶保證人，向原告借款
      二百六十萬元，約定於一百零一年六月三十日清償，利息按週年利率百分之九
      點七五計算，其後依原告基本放款利率之變動而機動調整，蔡永福應自八十六
      年七月三十日起按月付息，本金則於到期時一次清償，逾期清償利息時，即喪
      失期限利益，全部債務視為到期，蔡永福除須按上開約定利率支付遲延利息外
      ，逾期在六個月以內者，應按上開利率之百分之十，逾期超過六個月部分，則
      須按上開利率百分之二十計付違約金。
（二）詎蔡永福自八十八年八月三十一日起即未依約繳納利息，經原告聲請就其提供
      設定抵押權之不動產為強制執行並拍賣受償後，尚積欠原告借款本金八十萬元
      ，及自八十八年八月三十一日起至清償日止，按週年利率百分之九點七五計算
      之利息，暨自同年十月一日起依上開利率百分之二十計算之違約金，被告既為
      蔡永福之連帶保證人，自應就其對原告所負前開債務負連帶清償責任，為此依
      據連帶保證之法律關係，請求被告給付前揭款項。
三、證據：提出擔保放款借據、借款申請書、催收款項放款帳卡、臺灣基隆地方法院
    九十一年九月二十五日基院政民執清字第一八七七號函檢附之該院民事執行處八
    十九年執字第一八七七號強制執行金額計算書分配表（以上均影本）各一份為證
    。
乙、被告方面：
一、聲明：求為判決駁回原告之訴。
二、陳述：伊對於為蔡永福向原告借用之二百六十萬元擔任連帶保證人，且蔡永福自
    八十八年八月三十一日起即未按期繳納利息之事實，並不爭執，惟伊現無工作，
    無力清償蔡永福積欠原告之債務。
    理      由
一、本件原告於九十二年四月十六日聲請對被告發支付命令，請求被告應給付原告八
    十萬元，及自八十八年八月三十一日起至清償日止，按週年利率百分之九點七五
    計算之利息，暨自同日起至清償日止，逾期在六個月以內者，按上開利率之百分
    之十，逾期超過六個月部分，按上開利率百分之二十計算之違約金，嗣因被告對
    前開支付命令，於法定期間內提出異議，致該支付命令全部失其效力，原告支付
    命令之聲請依法視為起訴。原告於該支付命令送達被告後，另於本院九十二年八
    月二十七日本院言詞辯論期日，聲明請求被告應連帶為如其聲明所示之給付，核
    屬減縮應受判決事項之聲明，與民事訴訟法第二百五十五條第一項第三款之規定
    相符，應予准許，先為敘明。
二、原告主張訴外人蔡永福於八十六年六月三十日邀同被告為連帶保證人，向其借款
    二百六十萬元，約定於一百零一年六月三十日清償本金，另應按月繳息，惟蔡永
    福自八十八年八月三十一日起即未依約繳納利息，經原告就其提供設定抵押權之
    不動產聲請強制執行受償後，尚積欠本金八十萬元等事實，業據原告提出擔保放
    款借據、借款申請書、催收款項放款帳卡及臺灣基隆地方法院九十一年九月二十
    五日基院政民執清字第一八七七號函檢附之該院民事執行處八十九年度執字第一
    八七七號強制執行金額計算書分配表各一份為證，且為被告所不爭執，堪信為真
    實，至被告所辯伊現無工作，無力清償蔡永福積欠原告之債務等語，並不足以解
    免其擔任蔡永福向原告所借上開款項之連帶保證人應負之連帶清償責任。惟原告
    請求被告就蔡永福積欠之借款本金八十萬元，應自八十八年八月三十一日起即給
    付原告按週年利率百分之九點七五計算之利息，及自同年十月一日起按前揭利率
    百分之二十計算之違約金部分，依原告提出之前揭臺灣基隆地方法院民事執行處
    強制執行金額計算書分配表所示，原告於蔡永福所有之不動產經該強制執行事件
    拍賣後分配所得之價金，足供清償其積欠原告之借款本金八十四萬二千九百七十
    四元，及自八十八年八月三十一日起至九十一年八月二十六日止，按週年利率百
    分之九點七五計算之利息，暨自八十八年九月三十日起至八十九年三月二十九日
    止，按上開利率百分之十計算之違約金，另自八十九年三月三十日起至九十一年
    八月二十六日止，按上開利率百分之二十計算之違約金，足見蔡永福就前述借款
    迄九十一年八月二十六日為止，應給付原告之利息及違約金，業已清償完畢，被
    告身為蔡永福之連帶保證人，亦僅於蔡永福尚未清償之本金八十萬元，及自九十
    一年八月二十七日起，依前揭利率及方式計算之利息與違約金範圍內負連帶清償
    責任，原告重覆向被告請求給付該八十萬元自八十八年八月三十一日起至九十一
    年八月二十六日止之利息，暨自八十八年十月一日起至清償日止之違約金部分，
    自非有據。
三、訴外人蔡永福向本件原告借款二百六十萬元，惟自八十八年八月三十日起即未依
    約按期攤還本息，其債務已視同全部到期，經原告聲請拍賣蔡永福所有之不動產
    並分配受償後，其仍積欠原告借款本金八十萬元，及自九十一年八月二十七日起
    至清償日止，按週年利率百分之九點七五計算之利息，及自同日起至清償日止，
    按上開利率百分之二十計算之違約金，被告既就蔡永福對原告所負前述債務擔任
    連帶保證人，自不得依據民法第七百四十五條之規定，主張原告在未就蔡永福之
    財產強制執行而無效果前，對原告拒絕給付，從而，原告依據連帶保證之法律關
    係，請求被告給付原告如主文第一項所示之借款本金、利息暨違約金部分，為有
    理由，應予准許。逾此部分之請求，為無理由，應予駁回。
四、據上論結，本件原告之訴為一部有理由、一部無理由，依民事訴訟法第七十九條
    ，判決如主文。
中      華      民      國    九十二    年      九      月    十七      日
                                臺灣臺中地方法院民事第一庭
~B法      官  鍾啟煒
右為正本係照原本作成
如對本判決上訴，須於判決送達後廿日內向本院提出上訴狀
中      華      民      國    九十二    年      九      月    十七      日
~B法院書記官


司法院資訊處製作；財團法人民間司法改革基金會備份。
